【裁判字號】    99,審易,1406
【裁判日期】    990930
【裁判案由】    詐欺等
【裁判全文】
臺灣士林地方法院刑事判決            99年度審易字第1406號
公  訴  人  臺灣士林地方法院檢察署檢察官
被      告  甲○○
選任辯護人  楊國華律師
被      告  乙○○
上列被告因詐欺等案件，經檢察官提起公訴（99年度偵字第4339
號），經訊問被告後，被告為認罪之答辯，本院合議庭裁定認宜
由受命法官獨任改行簡式審判程序，並判決如下：
    主  文
甲○○意圖為自己不法之所有，以詐術使人將本人之物交付，累
犯，共伍罪，各處有期徒刑肆月，如易科罰金均以新臺幣壹仟元
折算壹日。應執行有期徒刑壹年貳月，如易科罰金以新臺幣壹仟
元折算壹日。
乙○○意圖為自己不法之所有，以詐術使人將本人之物交付，共
陸罪，各處有期徒刑貳月，如易科罰金均以新臺幣壹仟元折算壹
日。應執行有期徒刑柒月，如易科罰金以新臺幣壹仟元折算壹日
。緩刑年。
    事實及理由
一、本件犯罪事實、證據，除均引用檢察官起訴書（如附件）之
    記載外，另補充如下：被告2 人於本院調查時所為自白（本
    院民國99年9 月15日準備程序筆錄第2 頁及同日審判筆錄參
    照）。
二、核被告2 人所為均係犯刑法第216 條、第215 條之行使業務
    上登載不實文書罪及同法第339 條第1 項之詐欺取財罪。被
    告2 人業務登載不實文書之低度行為，為行使業務登載不實
    文書之高度行為所吸收，均不另論罪。又被告2 人各自先後
    多次於如起訴書附表1 、2 登載不實及申報之時間欄所示之
    時間，逐月為虛偽登載不實病歷，復持以向中央健康保險局
    申請健保給付而行使及詐欺取財之犯行，每月皆係於密切接
    近之時地實施，侵害同一之財產法益，各行為之獨立性極為
    薄弱，依一般社會健全觀念，在時間差距上，難以強行分開
    ，並考量健保給付均採按月申報之方式，故應僅依每月犯行
    （按月為單位）各論以一行使業務上登載不實文書罪及詐欺
    取財罪，較為合理。另被告2 人按月所為虛報健保點數之犯
    行，均同時構成刑法第216 條、第215 條之行使業務上登載
    不實文書罪及同法第339 條第1 項之詐欺取財罪，核屬一行
    為觸犯數罪名之想像競合犯，各月均應從一重之詐欺取財罪
    處斷，公訴意旨認2 罪間，犯意各別，行為互異，應分論併
    罰，容有誤會，附此敘明。綜上所敘，本件被告甲○○於如
    起訴書附表1 所示之98年1 至3 月、5 月、7 月及被告乙○
    ○於如附表2 所示之同年1 至4 月、6 至7 月，各月所為之
    犯行，犯意各別，行為互異，應予分論併罰，而分別論以5
    個及6 個詐欺取財罪。
三、爰審酌被告甲○○前於89年間已有1 次相似手法之詐欺前科
    ；被告乙○○前無任何前科紀錄，素行良好，此均有臺灣高
    等法院被告前案紀錄表在卷可佐。而被告2 人身為醫療人員
    ，竟為增加營業收入而為本件之犯行，足生損害於中央健康
    保險局（下稱健保局）及就診民眾之權利，且健保制度乃為
    保障國人生命、身體健康而設之社會保險，為珍貴公共資源
    ，被告2 人竟以不法手段，虛報健保點數以詐領醫療費用給
    付，此為健保制度效率不彰之大蠹，實不足取。惟念及被告
    2 人於本院審理時均能坦承犯行，因認其等犯後態度尚可，
    且被告甲○○前已主動將詐領之健保醫療費用繳回，並已因
    本件犯行經健保局處以新臺幣3 萬元之罰緩而繳畢；被告乙
    ○○則係初犯且詐領之金額甚微，暨本件犯行所生之損害等
    一切情狀，爰分別量處如主文所示之刑，諭知如易科罰金之
    折算標準，併分別定其應執行刑。另酌斟上情，認被告乙○
    ○經此教訓，當已知所警惕而無再犯之虞，本院因認所宣告
    之刑，以暫不執行為適當，爰依刑法第74條第1 項第1 款之
    規定，併宣告緩刑3 年，以啟自新。末查被告2 人行為時，
    刑法第41條第2 項已於98年6 月19日經大法官會議第662 號
    解釋宣告失效。該條項復於98年1 月21日修正公布，而於98
    年9 月1日 施行，修正後新增刑法41條第8 項規定: 「第1
    項至第3 項規定於數罪併罰，其應執行之刑未逾6 個月者，
    亦適用之。」；嗣復於98年12月30日修正公布施行，修正後
    刑法第41條第8 項規定: 「第1 項至第4 項及第7 項之規定
    ，於數罪併罰之數罪均得易科罰金或易服社會勞動，其應執
    行之刑逾6 月者，亦適用之。」。茲互相比較新舊法之規定
    ，足認此一修正規定對被告2 人均無不利，爰依上開規定於
    定應執行之刑後，並分別諭知易科罰金之折算標準，附此敘
    明。
四、據上論斷，應依刑事訴訟法第273 條之1 第1 項、第299 條
    第1 項前段，刑法第216 條、第215 條、第339 條第1 項、
    第55條、第51條第5 款、第41條第1 項前段、第8 項、第74
    條第1 項第1 款，刑法施行法第1 條之1 ，判決如主文。
五、本案經檢察官李松德到庭執行職務。
中    華    民    國    99    年    9     月    30    日
                  刑事第一庭法  官  王沛雷
以上正本證明與原本無異。
如不服本判決應於收受判決後10日內向本院提出上訴書狀（均須
按他造當事人之人數附繕本）「切勿逕送上級法院」。
中    華    民    國    99    年    9     月    30    日
                            書記官  吳尚文
附錄本案論罪科刑之法條：
中華民國刑法第216條
行使第210條至第215條之文書者，依偽造、變造文書或登載不實
事項或使登載不實事項之規定處斷。
中華民國刑法第215條
從事業務之人，明知為不實之事項，而登載於其業務上作成之文
書，足以生損害於公眾或他人者，處3年以下有期徒刑、拘役或5
百元以下罰金。
中華民國刑法第339條
意圖為自己或第三人不法之所有，以詐術使人將本人或第三人之
物交付者，處5年以下有期徒刑、拘役或科或併科1千元以下罰金
以前項方法得財產上不法之利益或使第三人得之者，亦同。
前二項之未遂犯罰之。

司法院資訊處製作；財團法人民間司法改革基金會備份。
